【裁判字號】    97,訴,1659
【裁判日期】    980123
【裁判案由】    違反毒品危害防制條例
【裁判全文】
臺灣屏東地方法院刑事判決              97年度訴字第1659號
公  訴  人  臺灣屏東地方法院檢察署檢察官
被      告  乙○○
                    （另案臺灣屏東監獄竹田分監執行中）
上列被告因違反毒品危害防制條例案件，經檢察官提起公訴（97
年度毒偵字第2143號），本院判決如下：
    主  文
乙○○施用第一級毒品，累犯，處有期徒刑壹年貳月。
    事  實
一、乙○○有麻藥、煙毒、竊盜、毒品等多次犯罪經法院判刑確
    定之紀錄，最近一次經有期徒刑執行完畢情形如下：
  (一)民國94年間因施用第一級毒品而違反毒品危害防制條例，經
    臺灣高等法院高雄分院94年度上訴字第1255號（本院94年訴
    第567 號）判處有期徒刑1 年6 月確定。
  (二)94年間另犯竊盜罪，經本院94年度易字第268 號判處有期徒
    刑1 年2 月確定，並與上開(一)所示之刑，合併經臺灣高等法
    院高雄分院95年度聲字第269 號裁定應執行有期徒刑2 年6
    月，於94年7 月27日入監執行，96年5 月10日因縮刑假釋出
    監，96年8 月28日期滿未經撤銷假釋而執行完畢。
二、又其前因施用毒品案件，經本院89年度毒聲字第566 號裁定
    令入勒戒處所施予觀察、勒戒，於89年3 月4 日入所執行，
    因有繼續施用毒品傾向，經本院89年度毒聲字第815 號裁定
    令入戒治處所施予強制戒治，89年4 月13日轉入執行，因無
    繼續施用毒品傾向，經本院89年度毒聲字第1916號裁定停止
    戒治，所餘期間付保護管束，於89年9 月5 日出所，90年4
    月3 日期滿未經撤銷停止戒治執行完畢。嗣又因施用毒品案
    件，經本院92年度毒聲字第300 號裁定令入戒治處所施予強
    制戒治，92年4 月7 日入所執行，因無繼續施用毒品傾向，
    經本院92年度毒聲字第1094號裁定停止戒治，所餘期間付保
    護管束，於92年9 月3 日出所，93年4 月6 日期滿未經撤銷
    停止戒治執行完畢。
三、詎其經前開有期徒刑及強制戒治執行完畢後5 年內，仍不知
    悔改，復基於施用第一級毒品之犯意，於97年5 月18日上午
    10時許，在其位於屏東縣里港鄉○○村○○路1 之9 號之住
    處臥室內，以注射方式施用第一級毒品海洛因1 次。嗣於97
    年5 月20日上午7 時許，在坐落屏東縣九如鄉○○村○○段
    第359 地號土地之養蝦場內行竊失風，為附近民眾當場逮捕
    交警查辦（竊盜部分另案本院判決確定），於調查中另向警
    員自首前揭施用毒品犯行而查獲，經採其尿液送驗結果，呈
    嗎啡即海洛因經人體水解代謝產物陽性反應。
四、案經屏東縣警察局里港分局報告臺灣屏東地方法院檢察署檢
    察官偵查起訴。
    理  由
一、證據審查部分：
  (一)按被告之自白，非出於強暴、脅迫、利誘、詐欺、疲勞訊問
    、違法羈押或其他不正之方法，且與事實相符者，得為證據
    ，刑事訴訟法第156 條第1 項定有明文。本件公訴意旨提出
    被告於警詢中之自白為證據，固據被告乙○○於本院行準備
    程序時，爭執其警詢中自白非出於自由意志，內容並與事實
    不符，就所稱遭不正方法對待之情節，除以書狀聲稱：伊因
    另案未準時到庭而經法院拘提，惟警員執行拘提後，卻未將
    伊送往法院候審，反而強行帶回警局並脅迫採尿而迫使就範
    云云（本院卷第39頁），並於本院審理時辯稱：伊到案當日
    原均否認犯行，然因到案前已受有左手粉碎性骨折及肋骨斷
    裂，禁不起折騰，經警員逼迫喝水並採尿呈嗎啡陽性反應後
    ，乃要求伊按警員先行打好之筆錄照唸云云（本院卷第49頁
    ），惟查，本件被告到案之原因，係因於前揭時地行竊失風
    ，當場遭村民以現行犯逮捕交警處理而經帶回之事實，除據
    證人即承辦警員甲○○於本院審理時到庭證述綦詳，並有被
    告因該案犯竊盜罪而經本院依簡易判決處刑之判決書及附件
    聲請簡易判決處刑書在卷可參，被告乙○○辯稱遭警方藉另
    案執行拘提而強行帶回云云，與事實已然不符；另被告乙○
    ○於前述竊行曝光後，因遭村民圍捕時受傷，然警方於獲報
    前往處理時，已先行將其送醫治療，經醫師診斷處理認為無
    生命危險後，始將其帶回依法調查其竊盜犯行，旋因被告前
    有多次施用毒品之前案紀錄而予質疑，乃據其自白本次施用
    犯行並同意接受驗尿等情，亦據證人甲○○證述在卷，另經
    本院於審理程序中，當庭全程播放當日警詢同步錄音內容，
    其全部以一問一答方式進行之過程平和，亦未發現有何可疑
    為非出於受詢人自由意志或按既定內容照唸製作之處，其自
    白施用毒品之內容，復與卷附呈現其尿液中含嗎啡即海洛因
    經人體代謝產物陽性反應之情節相合，是除難認其前開自白
    係出於不正方法外，並堪認其內容確與事實相符，應認為有
    證據能力。
  (二)又除顯有不可信之情況外，從事業務之人於業務上或通常業
    務過程所須製作之紀錄文書、證明文書，亦得為證據，刑事
    訴訟法第159 條之4 第2 款定有明文。公訴意旨提出卷附正
    修科技大學超微量研究科技中心就被告乙○○尿液樣本進行
    鑑驗而製作之檢驗報告，除經被告乙○○於本院審理時明示
    不爭執其相關送驗紀錄及鑑驗結果為真，而以其採尿過程係
    遭警員逼迫喝水而採得云云，爭執其鑑定前之採證過程不合
    法。惟查，一般利用人體自然排尿進行採驗之過程，除須受
    驗者確有尿意而進行排尿外，其因檢驗標的係以液態呈現，
    並為多含穢物、病原之人體排泄物，收集不易，苟非受驗者
    有意將尿液排入特定容器提供檢驗，自非旁人所能強行採得
    ，觀諸卷附尿液檢體採集送驗紀錄表中，復確有被告親為之
    簽名及指印在上（警卷第8 頁），是被告乙○○辯稱遭強迫
    採尿云云，顯與常理不符，不足採取，茲其採證過程既無不
    法，前開正修科技大學超微量研究科技中心以該採得樣本所
    為鑑驗報告之性質，復為從事業務之技術人員於業務上就以
    代號標示防弊之採樣進行鑑定而製作之證明文書，按現有卷
    證亦不能認其有顯不可信之情況，揆諸前開規定，應認為有
    證據能力。
二、前揭施用第一級毒品海洛因之犯罪事實，業據被告乙○○於
    警詢及本院審理時自承不諱，其經查獲採尿送正修科技大學
    超微量研究科技中心以氣相層析質譜儀法（GC／MS）等科學
    方法檢驗結果，亦呈嗎啡即海洛因經人體水解代謝產物之陽
    性反應，有該中心97年6 月16日，編號R00-0000-000號檢驗
    報告存卷可按，乃鑑定機關本於專業知識暨以精密儀器測試
    後所得之結論，自可憑信。被告乙○○自白施用海洛因，堪
    信與事實相符。
三、被告乙○○前因施用毒品案件，經本院89年度毒聲字第566
    號裁定令入勒戒處所施予觀察、勒戒，於89年3 月4 日入所
    執行，因有繼續施用毒品傾向，經本院89年度毒聲字第815
    號裁定令入戒治處所施予強制戒治，89年4 月13日轉入執行
    ，因無繼續施用毒品傾向，經本院89年度毒聲字第1916號裁
    定停止戒治，所餘期間付保護管束，於89年9 月5 日出所，
    90 年4月3 日期滿未經撤銷停止戒治執行完畢。嗣又因施用
    毒品案件，經本院92年度毒聲字第300 號裁定令入戒治處所
    施予強制戒治，92年4 月7 日入所執行，因無繼續施用毒品
    傾向，經本院92年度毒聲字第1094號裁定停止戒治，所餘期
    間付保護管束，於92年9 月3 日出所，93年4 月6 日期滿未
    經撤銷停止戒治執行完畢，有臺灣高等法院被告前案紀錄表
    、臺灣屏東地方法院檢察署刑案資料查註紀錄表、全國施用
    毒品案件紀錄表、受觀察勒戒人毒品及前科紀錄簡列表各1
    份在卷可按，其經強制戒治執行完畢，5 年內再犯本件施用
    第一級毒品海洛因之犯罪事證已臻明確，應依法論科。
四、按海洛因為毒品危害防制條例第2 條第2 項第1 款規定之第
    一級毒品，除法律另有規定者外，不得持有、施用。核被告
    乙○○所為，係犯毒品危害防制條例第10條第1 項之施用第
    一級毒品罪。其因施用而持有海洛因之低度行為，應為施用
    之高度行為所吸收，不另論罪。被告乙○○前因施用第一級
    毒品而違反毒品危害防制條例案件，經臺灣高等法院高雄分
    院94年度上訴字第1255號（本院94年訴第567 號）判處有期
    徒刑1 年6 月確定；又因犯竊盜罪，經本院94年度易字第26
    8 號判處有期徒刑1 年2 月確定，並與上開案件所示之刑，
    合併經臺灣高等法院高雄分院95年度聲字第269 號裁定應執
    行有期徒刑2 年6 月，於94年7 月27日入監執行，96年5 月
    10日因縮刑假釋出監，96年8 月28日期滿未經撤銷假釋而執
    行完畢，有臺灣高等法院被告前案紀錄表及臺灣屏東地方法
    院檢察署刑案資料查註紀錄表各1 份在卷可按，其5 年之內
    再因故意犯有期徒刑以上刑之本罪，為累犯，應依法加重其
    刑。又其前揭犯行，係在另案為警調查時，於警員尚未發現
    其犯罪嫌疑前，自首犯罪而接受裁判，業據證人甲○○於本
    院審理時證述在卷，依刑法第62條前段規定，減輕其刑。其
    兼有刑之加重及減輕事由，依法先加後減。
五、爰審酌被告乙○○之年齡、品行、智識能力、犯罪手段、行
    為對法益造成侵害之程度，其為60年12月24日出生、受有專
    科肄業教育程度、業商之人，本件犯罪時年36歲，有警詢年
    籍等資料附卷可參，並據其在本院審理時自陳在卷，正值青
    壯，又其前案紀錄除上開構成施用毒品訴追條件及累犯之要
    件，不再重複評價者外，尚有：(一)80年間因違反麻醉藥品管
    理條例案件，經本院80年度訴字第312 號判處有期徒刑4 月
    確定，於81年1 月28日易科罰金執行完畢；(二)86年間因煙毒
    、麻藥案件，經本院86年度訴字第566 號判處有期徒刑3 年
    3 月、6 月，應執行有期徒刑3 年7 月確定，於86年12月16
    日入監執行，88年7 月29日因縮刑假釋出監，嗣經撤銷假釋
    ，於89年9 月5 日入監執行殘刑有期徒刑1 年7 月13日，91
    年4 月14日期滿出監執行完畢；(三)91年間犯竊盜罪，經本院
    91年度易字第1114號判處有期徒刑8 月確定；(四)92年間犯竊
    盜罪，經本院92年度屏簡字第183 號判處有期徒刑3 月確定
    ；(五)92年因施用毒品而違反毒品危害防制條例案件，經本院
    92年度訴字第169 號判處有期徒刑10月確定，並與前開(三)、
    (四)所示之刑，經本院92年度聲字第869 號裁定合併應執行有
    期徒刑1 年6 月，於92年3 月27日入監執行，93年12月5 日
    期滿出監執行完畢；嗣其經前開構成累犯要件之刑執行完畢
    後，至本件判決前，復已因：(六)96年間犯施用第一級毒品罪
    ，經本院96年度訴字第1256號判處有期徒刑1 年確定；(七)96
    年間犯施用第一級毒品罪，經本院96年度訴字第1429號判處
    有期徒刑9 月確定；(八)97年間犯施用第一級毒品罪，經本院
    97年度訴字第507 號、第640 號判處有期徒刑10月、10月，
    應執行有期徒刑1 年6 月確定；(九)97年間犯竊盜罪，經本院
    97年度易字第404 號判處有期徒刑4 月、5 月，應執行有期
    徒刑7 月確定；(十)97年間因犯竊盜罪，經本院97年度簡字第
    1102號判處有期徒刑5 月確定，並與上開(六)、(七)、(八)、(九)部
    分所示之刑，均已於97年6 月2 日入監執行，有臺灣高等法
    院被告前案紀錄表及臺灣屏東地方法院檢察署刑案資料查註
    紀錄表各1 份在卷可按，素行不良，茲就其施用毒品之犯罪
    類型，雖有認為僅屬自戕行為，並未涉侵害他人法益者，惟
    姑不論此見與我國現行刑事立法除就行為人藉自殘行為達到
    其他侵害國家、社會法益結果之目的，而在相關特別立法如
    妨害兵役治罪條例等特別法中定以處罰之規定外，向不加罰
    於單純自殘，甚或自殺行為所表彰之規範體系價值觀念相左
    ，況毒品危害防制條例第10條所規定對施用毒品行為之處罰
    ，其法定刑猶相當，或更甚（如施用第一級毒品罪）於刑法
    中關於故意「傷害他人」規定罪責，舉輕明重，足徵其規範
    保護之法益，原不在該「自戕」行為本身所造成行為人個人
    身體健康之有形侵害。蓋民主法治國家之所異於獨裁、集權
    社會，其國家政策、社會發展，均取決於以全體公民個人意
    志累積形成之群體意志，凡公民不分性別、學歷、職業、貧
    富、愚智，任由鴻儒碩彥至販夫走卒，其個人意志之表現就
    群體意志決定之形成，均屬等值，直接影響國家、社會整體
    之命運，至關重要，則個人基於自主、健全意思所表現之公
    民意志，不分良窳，均應尊重，然若有藉不正手段影響他人
    或自陷個人健全自主意志不能正常形成、表現者，不僅直接
    侵蝕公民群體意志形成之基礎，迫令其他自重慎行大眾均須
    承受建立在該不健全基礎形成之公共政策、社會生活品質之
    結果，對於國家、社會法益及人民全體利益，猶已構成危害
    ，是如投票受賄罪所規範者，即在禁止公民匯集個人自主意
    志以形成群體意志之過程受不當影響及控制，即為適例。今
    毒品除可對個人身體健康造成有形傷害外，就人之身體及精
    神形成高度成癮性及依賴性，猶足以抑制個人表現其本於心
    性能力所為自主意志之決定，並進而造成群體意志表現遭不
    當扭曲之危險，直接影響國家、社會之發展，侵害至鉅，斷
    非僅止於個人健康之危害，被告乙○○迭因施用毒品而經觀
    察、勒戒、強制戒治及刑之執行矯治，多次身繫囹圄，未幾
    仍重蹈覆轍，除徵其守法觀念薄弱，堪認已施用毒品成習，
    積重難返，對其個人身心、家庭及國家、社會之危害非輕，
    並考量其犯罪施用毒品之情節，及其犯罪經查獲後，雖一度
    自首犯行，嗣本院審理時，復百般飾詞以圖脫免，徒耗訴訟
    資源，依現有卷證尚無從認為有何悔悟意思之犯後態度，公
    訴檢察官於本院審理時，具體求處有期徒刑1 年2 月之刑度
    ，堪稱適當等一切情狀，量處如主文所示之刑，以資儆懲。
六、本件供被告施用海洛因犯罪使用之注射針筒既未經扣案，依
    其物之性質復多為使用者於犯罪後即行丟棄，依現有卷證復
    不能證明其尚存在，爰不另為沒收之諭知，附此敘明。
據上論斷，應依刑事訴訟法第299 條第1 項前段，毒品危害防制
條例第10條第1 項，刑法第11條前段、第47條第1 項、第62條前
段，判決如主文。
本案經檢察官簡志祥到庭執行職務
中    華    民    國    98    年    1     月    23    日
                  刑事第二庭  審判長法  官  黃國永
                                    法  官  翁世容
                                    法  官  陳松檀
以上正本證明與原本無異。
如不服本判決應於收受本判決送達後10日內向本院提出上訴書狀
，其未敘述上訴理由者，並得於提起上訴後10日內向本院補提理
由書狀（均須按他造當事人之人數附繕本）「切勿逕送上級法院
」。
中    華    民    國    98    年    1     月    23    日
                                    書記官  黃佳惠
附錄本件判決引用之法條：
毒品危害防制條例第10條第1項
施用第一級毒品者，處6 月以上5 年以下有期徒刑。


司法院資訊處製作；財團法人民間司法改革基金會備份。
